【裁判字號】    94,交訴,5
【裁判日期】    950103
【裁判案由】    公共危險等
【裁判全文】
福建金門地方法院刑事判決               94年度交訴字第5號
公  訴  人  福建金門地方法院檢察署檢察官
被      告  丁○○
上列被告因公共危險等案件，經檢察官提起公訴（94年度偵字第
149號），本院判決如下：
    主  文
丁○○駕駛動力交通工具肇事，致人受傷而逃逸，處有期徒刑拾
月。
被訴過失傷害部分，公訴不受理。
    事  實
一、丁○○前曾因酒後駕車之違規情事，而為監理機關吊扣其駕
    照，期間自民國（下同）93年12月1日起，至94年11月30 日
    止。其仍於94年1月23日10時50分許，駕駛車牌號碼6F-3252
    號自用小客車，由金門縣金寧鄉湖埔村埔後往金城鎮行駛；
    行經金城鎮○○路與莒光路「丁」字型交岔路口時，欲左轉
    往莒光路之際，不慎與乙○○所駕駛車牌號碼6F－6562號自
    小客車發生碰撞，造成乙○○受有臉部裂傷之傷害。丁○○
    目睹乙○○臉部受傷流血，明知駕駛車輛肇事致人受傷後，
    應即採取救護或其他必要之措施，並向警察機關報告，其竟
    因知悉自己係吊扣駕照期間，卻違規駕駛小客車而肇事，內
    心害怕，未採取救護及其他之必要措施，乃棄車逕行逃逸，
    另請友人開車載其前往就醫；復以電話聯絡戊○○，請戊○○前往現場處理，並唆使戊○○謊稱自己係肇事車輛之駕駛
    人，企圖規避責任。戊○○抵達車禍現場後，原謊稱自己係
    肇事車輛之駕駛人，但因現場處理之員警從附近圍觀民眾之
    口中，已知悉肇事車輛駕駛人之特徵，告以戊○○頂替人犯
    構成刑事責任的嚴重性，戊○○方改口稱駕駛係丁○○，始
    為警循線查獲。
二、案經乙○○訴由金門縣警察局金城警察所報請福建金門地方
    法院檢察署檢察官偵查起訴。
    理  由
甲、有罪部分
一、訊據被告丁○○矢口否認有肇事逃逸之犯行，辯稱其當時因
    腳部受傷，急於就醫，才請友人載其前往醫院，並請戊○○
    前來現場，代為處理，沒有逃逸的意思云云。惟查：
（一）被告明知駕車肇事致告訴人乙○○受傷：告訴人因本件車
      禍受有臉部裂傷，業據告訴人證述甚明，並有告訴人提出
      之金門縣立醫院診斷證明書一紙附卷可證。而被告對於上
      開時、地駕車肇事，自白不諱；其於偵查中供承：「當時
      我有下車，因我看到他（指告訴人）當時額頭只有一點擦
      傷，我就自行去就醫。」；於審理時，亦自承：「我在發
      生車禍時有下車跟李先生（指告訴人）打招呼，我看他也
      不嚴重，所以我就到醫院。」等語，足證被告知悉自己駕
      車肇事，且致告訴人受傷。
（二）被告原欲請戊○○出面頂替犯行，有逃逸之故意：證人丙○○於本院作證時證稱：「到現場約十分鐘後，我看到戊○○到現場；我記得他告訴我車子是他的，也是他開的。
      我告知他有目擊者描敘，肇事者已經跑掉，肇事者一跛一
      跛的，應該不是你，我跟他說事關重要，不能隨便頂罪，
      不然會犯罪；還說肇事者被車子載走；他才說車子是他老
      闆（指被告開的）。」等語，足見證人戊○○本欲頂替犯
      行。雖證人戊○○否認曾自承係駕駛人，但本院審酌證人
      丙○○立場客觀，與被告、告訴人、證人戊○○均無親誼
      及利害關係，無偽證之動機；反之，證人戊○○面臨被追
      訴頂替犯行之危險，基於自身之利害，有為不實之證述的
      理由；故認證人丙○○證言較為可採。而證人戊○○雖將
      小客車借與被告，但在法律上無需負擔民、刑事責任，加
      以與被告僅係僱傭關係，沒有動機未經被告之唆使而自行
      項替犯行，故本院據此間接證據推論係被告唆使證人戊○○出面頂替犯行。被告既唆使他人頂替犯行，顯有規避應
      負責任之意，故其有逃逸之故意堪以認定。
（三）被告以就醫為由，離開車禍現場，違反一般經驗法則：被
      告雖辯稱：因其腳受傷，為了就醫才請友人載離現場云云
      。但查，被告受傷並不嚴重，僅左膝擦傷，有金門縣立醫
      院診斷證明書一份附卷可證，顯無立即就醫之必要。再者
      ，被告既目睹告訴人受傷流血，明知告訴人受傷情況較自
      己嚴重，以其智識及生活經驗，理應利用電話或請旁人報
      警處理，並停留於現場等救護人員前往救援，甚至可請友
      人甲○○將自己及告訴人一併載往就醫，豈有自己因輕微
      的左膝瘀腫而就醫，而將已流血之告訴人留置於現場之理
      ？況且，被告既左膝擦傷，又有行動電話，既便向友人求
      援，衡情亦應會在現場等候友人前來幫助，豈會甘冒加劇
      自己腳傷之風險，自行步行至4、50公尺之中正國小前與
      友人會合？最後，被告車禍後神智清楚，如為就醫而離去
      ，何以沒有留下身分資料及聯絡方式予告訴人或告訴人同
      車之朋友？綜合以上情況證據，本院認被告辯稱為就醫而
      離開現場，違反一般經驗法則，不足採信，其顯係以就醫
      為託辭而逃離車禍現場。
（四）被告雖以電話通知證人戊○○前往現場處理，其行為對法
      益仍具侵害性：刑法第185條之4肇事逃逸罪所保護之法益
      除被害人之生命安全、身體健康外，兼及增進行車安全，
      保護他人權益，以維護社會秩序及公共安全等集合法益（
      司法院釋字第531號解釋、最高法院93年度台上字第6513
      號判決參見）。被告雖以電話通知戊○○前往現場處理，
      但對戊○○是否會信守承諾，或不因中途其他事故阻礙，
      而前往現場處理，並無確切之支配力，對告訴人生命、身
      體法益仍具有潛在的侵害性；且戊○○縱依被告所託，前
      往現場，但因時間的遷延耽擱，仍有使告訴人無法及時被
      救援之風險，同時侵害一般人民行車安全及釐清車禍原因
      、責任等共同維護社會秩序及公共安全之法益；故本院認
      被告雖請他人前往車禍現場處理，但其無故離去而逃逸之
      行為，仍具侵害性。
（五）綜上所述，被告所辯，不足採信，其犯行堪以認定。
二、核被告丁○○所為，係犯刑法第185條之4之駕駛動力交通工
    具肇事，致人受傷而逃逸罪。爰審酌被告犯罪之動機、手段
    ，品性、生活狀況、智識程度、車禍時係白天，且為熱鬧之
    市街，已請友人前來處理，犯罪所生之危害不大，及犯罪後
    唆使他人頂替，於偵查、審理時仍猶飾詞狡辯，顯無悔意等
    一切情狀，量處如主文所示之刑。。
乙、公訴不受理部分
一、公訴意旨另略以：被告丁○○於94年1 月23日10時50分許，
    駕駛自小客車，行經金城鎮○○路與莒光路「丁」字型交岔
    路口時，因疏於注意，不慎與告訴人乙○○所駕駛自小客車
    發生碰撞，造成告訴人受有臉部裂傷之傷害；因認被告另涉
    有刑法第284條第1項之過失傷害罪嫌等語。
二、按告訴乃論之罪，其告訴經撤回者，應諭知不受理之判決，
    並得不經言詞辯論為之，刑事訴訟法第303條第3款及第307
    條分別定有明文。
三、查被告因過失傷害案件，經檢察官提起公訴，認被告涉犯過
    失傷害罪，依同法第287條前段之規定，屬告訴乃論之罪，
    茲經告訴人當庭表示撤回告訴，有審判筆錄在卷可證，依前
    揭說明，過失傷害罪嫌部分爰不經言詞辯論，諭知不受理之
    判決。
據上論斷，應依刑事訴訟法第299條第1項前段、第303條第3款、
第307條、刑法第185條之4，判決如主文。
本案經檢察官席時英到庭執行職務。
中    華    民    國    95    年    1    月      3    日
                  刑事庭 審判長法  官  康樹正
                               法  官  施慶鴻
                               法  官  魏玉英
以上正本證明與原本無異。
如不服本判決，應於判決送達後10日內，向本院提出上訴狀。
                               書記官  郭友香
中    華    民    國    95    年    1    月      3     日
附錄本案論罪科刑法條全文
中華民國刑法第185條之4
駕駛動力交通工具肇事，致人死傷而逃逸者，處六月以上五年以
下有期徒刑。


司法院資訊處製作；財團法人民間司法改革基金會備份。
